【裁判字號】    99,勞上易,105
【裁判日期】    991214
【裁判案由】    給付退休金等
【裁判全文】
臺灣高等法院民事判決               99年度勞上易字第105號
上  訴  人  李清輝
被上  訴人  國泰人壽保險股份有限公司
法定代理人  蔡宏圖
訴訟代理人  吳靜怡
            鄭博仁
上列當事人間給付退休金等事件，上訴人對於中華民國99年5月2
8日臺灣臺北地方法院99年度勞訴字第59號第一審判決提起上訴
，本院於99年11月30日言詞辯論終結，判決如下：
    主  文
上訴駁回。
第二審訴訟費用由上訴人負擔。
    事實及理由
一、上訴人主張：伊自民國72年11月起受僱於被上訴人，嗣被上
    訴人於93年 8月底告知將裁撤伊所屬單位，要求伊選擇轉任
    外勤人員或請求加發退休（職）金之20% 自請優退。伊遂於
    同年9月7日提出自願退休，並請求被上訴人核給退休金新臺
    幣（下同）280萬元（包含5個月工資之年終獎金24萬5,850
    元）之優退申請書。惟被上訴人對該退休金數額有意見，要
    求伊補充說明，伊乃於同年月 9日補提優退申請書說明，表
    明退休及請求上開退休金數額之理由。嗣被上訴人於同年月
    17日通知伊核准優退申請，且同意比照退休辦法給與退休金
    ，伊並於同年月20日簽立退休金保密切結書。詎被上訴人僅
    給付伊181萬9,290元，短付98萬710元，違反兩造上開協議
    。爰依兩造間上開約定，求為命被上訴人給付60萬9,708元
    （退休金36萬3,858元、年終獎金24萬5,850元）之判決。原
    審為上訴人敗訴之判決，上訴人不服提起上訴。上訴聲明：
    (一)原判決廢棄。(二)被上訴人應給付上訴人60萬9,708元。
二、被上訴人則以：伊因組織調整而裁撤上訴人所屬單位，故請
    上訴人選擇轉任或自請優退，並未主動要求上訴人離職。嗣
    上訴人於93年9月7日提出退休金加計280萬元退休條件之優
    退申請書，伊並未同意，上訴人再於同年月 9日提出比照退
    休辦法之優退申請書說明，始獲伊同意，故兩造約定之優退
    條件係比照退休辦法，伊並未同意加發退休金20%。而上訴
    人之年資為20年10個月又12日，以21年計，伊依員工退休辦
    法第5條規定給予37個基數之退職金181萬9,290元，並無短
    付之情形。又上訴人因不符勞基法第53條自請退休要件，原
    僅得依工作規則第98條第1款規定請求142萬5,930元之退職
    金，伊核給上訴人181萬9,290元實已從優給付。另依工作規
    則第26條第3項，年終獎金以核發時在職為限，上訴人於94
    年1月發放93年度年終獎金時既已離職，兩造復未就給與年
    終獎金達成合意，上訴人請求伊給付年終獎金，自無理由等
    語，資為抗辯。並答辯聲明：上訴駁回。
三、查上訴人自72年11月28日起受僱於被上訴人，嗣於93年9月7
    日提出自願自93年11月30日起退休之優退申請書，請求退休
    金加計280萬元，被上訴人未予同意，上訴人復於93年9月9
    日提出請求准予比照退休辦法之優退申請書說明，嗣於同年
    月20日簽立自93年10月10日起退休，自退休日起 3年內，對
    退休金之給付內容予以保密之切結書，被上訴人於93年10月
    12日依員工退休辦法第 5條規定，核給37個基數給付上訴人
    181萬9,290元之退職金等事實，為兩造所不爭，復有人事資
    料、優退申請書、優退申請說明、切結書等件附卷為證，堪
    信為真實。
四、上訴人主張，伊分別於93年9月 7日、9日提出載明請求被上
    訴人「准予退休金加計280萬核給」文字之優退申請書及優
    退申請書說明，被上訴人收受後未表示異議，顯係同意伊之
    請求，自應依該約定給付280萬元等情，為被上訴人所否認
    ，並以前揭情詞置辯。經查：
  (一)上開優退申請書固記載：「職任職於北一區部訓練專員，體
    認公司組織變革以提高競爭力，致公司有減少勞工之必要，
    自願於九十三年十一月三十日起申請退休，惟為照顧員工權
    益，請公司准予退休金加計280萬核給」等情，惟上訴人自
    承，伊提出優退申請書後被上訴人沒有表示同意，伊復提出
    優退申請書說明記載：「職於72年11月29日到公司服務至今
    即將屆滿21年，今公司因組織變革的需要，希望能配合公司
    政策主動提出辭呈。身為公司一員的我，很有誠意配合公司
    政策的要求，但是希望公司也准予本人比照退休辦法提出優
    退申請。此次是公司因應組織變革上需求，我願意配合公司
    政策下主動提出辭職，希望公司也能體恤本人在公司服務21
    年的時間，且年齡又近50歲，要再另謀其他工作已非易事，
    因此期盼公司能比照退休辦法予以優退」等語後，被上訴人
    始通知同意伊之申請等情。是上訴人原向被上訴人提送申請
    書之內容，被上訴人已表示不同意，嗣於上訴人提送優退說
    明後，始表示同意。則被上訴人所同意者，乃上訴人於優退
    申請書說明所表示「比照退休辦法予以優退」之內容，上訴
    人主張，被上訴人同意伊於優退申請書要求之退休金280萬
    元云云，尚不可採。
  (二)依被上訴人員工退休辦法第5條規定：「員工退休，按其服
    務年資依左列規定計發退休金：任職滿15年者，給予30個基
    數，滿15年以後，每增1年加發1個基數，滿20年以後，每增
    1年加發2個基數…」等語，本件上訴人任職被上訴人公司計
    20年10月又12日，為上訴人所不爭，依上開退休辦法規定，
    上訴人可得37個退休金基數（前15年部分計得30個基數，第
    16至20年部分計得5個基數，第21年上訴人未滿1年，被上訴
    人仍計以2個基數，共37個基數）。又上訴人不爭執上開基
    數係指其離職前之平均工資每月4萬9,170元，是被上訴人比
    照退休辦法應給付181萬9,290元（4萬9,170元×37），被上
    訴人已如數給付，上訴人主張，被上訴人應再給付退休金36
    萬3,858元云云，自屬無據。
  (三)被上訴人工作規則第26條第3項規定：「年終獎金以核發時
    在職為限。」等語（見原審司北勞調字卷第22頁），上訴人
    亦不爭執被上訴人係於94年1月發放93年度年終獎金，而上
    訴人係於93年10月10日離職，顯未在93年度年終獎金發放時
    在職，則依上開工作規則規定，上訴人不能請求被上訴人給
    付93年度年終獎金。雖其主張在優退申請書所載280萬元係
    包括93年度之年終獎金云云，然被上訴人並未同意該優退申
    請書之內容，已如前述，上訴人亦未舉證證明被上訴人同意
    發給93年度之年終獎金，則其請求被上訴人給付93年度年終
    獎金24萬5,850元，亦屬無據。
五、綜上所述，上訴人主張，被上訴人同意伊於優退申請書要求
    之退休金及93年度年終獎金合計280萬元，為不足採。從而
    ，上訴人本於兩造約定請求被上訴人給付短付退休金36萬3,
    858元、93年度年終獎金24萬5,850元，計60萬9,708元，洵
    屬無據，不應准許。原審為上訴人敗訴之判決，及駁回其假
    執行之聲請，並無不合。上訴意旨指摘原判決不當，聲明廢
    棄改判，為無理由，應予駁回。
六、兩造其餘攻擊防禦方法及未經援用之證據，經本院審酌後，
    認與本判決之論斷不生影響，爰不一一論駁，附此敘明。
七、據上論結，本件上訴為無理由。依民事訴訟法第449條第1項
    、第78條，判決如主文。
中    華    民    國    99    年    12    月    14    日
                    勞工法庭
                        審判長法  官  鄭雅萍
                              法  官  徐福晉
                              法  官  詹文馨
正本係照原本作成。
不得上訴。
中    華    民    國    99    年    12    月    20    日
                              書記官  洪秋帆


司法院資訊處製作；財團法人民間司法改革基金會備份。
